臺灣高等法院臺南分院刑事判決　　　　 96年度上易字第170號
上　訴　人　臺灣臺南地方法院檢察署檢察官
被　　　告　丙○○
選任辯護人　莊美貴　律師
上列上訴人因被告竊盜等案件，不服臺灣台南地方法院95年度易
字第654號中華民國96年1月10日第一審判決（起訴案號：臺灣台
南地方法院檢察署95年度偵字第222號），提起上訴，本院判決
如下：
    主  文
上訴駁回。
    理  由
一、公訴要旨：
（一）起訴事實：被告丙○○意圖為自己不法所有之概括犯意，
      自民國94年10月11日至同年月17日止，僱用不知情姓名不
      詳之人操作怪手竊取甲○○所有坐落臺南縣歸仁鄉○○段
      13之4地號及乙○○所有坐落同段13之5地號土地之分別為
      三百及三百零一平方公尺之土方；並基於毀損之犯意，損
      毀甲○○所有在上開地號土地上之竹筍八叢，價值約新臺
      幣三萬元。
（二）起訴法條：刑法第320條第1項。
（三）起訴證據：
      1.告訴人甲○○、乙○○於警詢及偵查之供述。
      2.證人許忠銘之於警詢及偵查之證述。
      3.卷附地籍圖謄本、臺南縣歸仁地政事務所函、勘驗筆錄
        各一份及照片十七張。
二、本院之判斷
（一）按犯罪事實應依證據認定之，無證據不得認定其犯罪事實
      ，刑事訴訟法第154條第2項定有明文。次按認定不利於被
      告之事實，須依積極證據，苟積極證據不足為不利於被告
      事實之認定，即應為有利於被告之認定，更不必有何有利
      之證據；且刑事訴訟法上所謂認定犯罪事實之證據，係指
      足以認定被告確有犯罪之積極證據而言，該項證據自需適
      合於被告犯罪事實之認定，始得採為斷罪資料；如未能發
      現相當證據，或證據不足以證明，自不能以推測或擬制之
      方法，以為裁判之基礎；又刑事訴訟法第161條第1項規定
      檢察官就被告犯罪事實，應負舉證責任，並指出證明之方
      法，故檢察官對於起訴之犯罪事實，應負提出證據及說服
      之實質舉證責任，倘其所提出之證據，不足為被告有罪之
      積極證明，或其闡明之證明方法，無從說服法官以形成被
      告有罪之心證，基於無罪推定之原則，自應為被告無罪判
      決之諭知（最高法院30年上字第816號、29年上字第3105
      號及92年台上字第128號等判例參照）。又告訴人之告訴
      ，係以使被告受刑事訴追為目的，是其陳述是否與事實相
      符，仍應調查其他證據以資審認，苟其所攻擊之詞，尚有
      瑕疵，則在此瑕疵未究明前，即不得遽採為斷罪之基礎（
      最高法院52年台上字第1300號判例、61年台上字第3099號
      判例、69年台上字第1531號判決意旨參照）。
（二）訊據被告堅決否認有何竊盜及毀損犯行，辯稱：整地前已
      由臺南縣歸仁地政事務所鑑界，並以紅色鐵條插地為界，
      他都在地界內整地，沒有越界採土及毀損告訴人甲○○所
      有之竹筍叢等語。
（三）經查：
    1.證人即告訴人甲○○、乙○○及證人許忠銘於警詢時之陳
      述，被告不同意作為證據，則依刑事訴訟法第159條第1項
      、第159條之5第1項之規定，原則上即不得作為本案裁判
      基礎之證據資料，且檢察官又未證明「證人甲○○、乙○
      ○及許忠銘先前於警詢中之指訴具有較可信之特別情況，
      且為證明犯罪事實存否所必要」此一外部情況要件，則證
      人甲○○、乙○○及許忠銘之前開證述，均不符合刑事訴
      訟法第159條之2例外得作為證據之要件規定，而無法回復
      其證據能力。
    2.按「證人、鑑定人依法應具結而未具結者，其證言或鑑定
      意見，不得作為證據」，刑事訴訟法第158條之3定有明文
      。而同法第159條之1第2項雖規定，被告以外之人於偵查
      中向檢察官所為之陳述，除顯有不可信之情況者外，得為
      證據。惟該被告以外之人（含共同被告、共犯、被害人、
      證人等），於偵查中向檢察官所為之陳述，性質上仍屬傳
      聞證據（即審判外之陳述），然因檢察官依法有訊問被告
      、證人及鑑定人之權，證人、鑑定人且須「具結」，而檢
      察官向被告以外之人所取得之陳述，原則上均能遵守法律
      規定，不致違法取供，其可信性極高，為兼顧理論與實務
      ，因而規定除顯有不可信之情況者外，得為證據（參考刑
      事訴訟法第159條之1立法理由）。但被告以外之人於偵查
      中向檢察官所為之陳述，仍應依法具結，始有證據能力。
      最高法院94年度台上字第1644號判決參照。經查：證人甲
      ○○及乙○○於偵查中向檢察官所為之陳述，均係就待證
      事實有重要關係之親身知覺、體驗事實所為之陳述，即居
      於證人之地位，依上開規定，自應依同法第186條第1項規
      定命其具結，使證人知悉其有據實陳述之義務，以擔保其
      證言之真實性，該供述證據始具證據能力，惟檢察官並未
      踐行人證之法定訊問程序，揆諸前揭規定，上開檢察官訊
      問證人甲○○、乙○○時依法應令其具結而未具結之訊問
      筆錄，均不得作為證據。
    3.證人即告訴人甲○○於原審審理時雖結證稱：被告的土地
      地勢比較低，他所有坐落大苓段13之4地號土地之地勢比
      較高，被告就挖他的土地，去填被告自己的土地，此有卷
      附相片為證，他曾多次到現場，並親眼見聞上情，亦曾制
      止被告之挖掘，惟被告不予理會；至於毀損竹筍叢部分，
      雖未親自見聞，但上開土地內有挖土機挖過的痕跡為證等
      語（見原審卷74至78頁）。證人即告訴人乙○○於原審審
      理時雖亦結證稱：有親眼看到被告挖他所有坐落大苓段13
      之5地號土地內之土方，也有制止被告，被告不予理會，
      亦曾阻擋挖土機，惟挖土機司機不讓他阻擋，被告於現場
      向挖土機司機講如果有事會負責等語（見原審卷79至83頁
      ），惟觀諸卷附照片（見警卷18至24頁、95年度偵字第36
      56號卷11至14頁），除了顯示被告與告訴人所有上開土地
      之地貌外，並無法證明告訴人等所證述之「被告係挖告訴
      人的土，填被告自己土地」此一事實，況依告訴人等提出
      之上開照片，其所指被告僱用之挖土機、推土機係在地勢
      平坦之沙地運作，亦非如告訴人等所指訴者，係挖地勢較
      高之告訴人所有之土地，去填被告自己之土地，則告訴人
      之上開證述，是否確與事實相符，已有可疑，揆諸前揭裁
      判意旨，自不得僅憑告訴人等之證述，即遽為不利於被告
      之認定。
    4.證人即鄰地13之1地號土地所有人許忠銘於偵訊時雖證稱
      ：94年10月16日下午2時在大苓段13之1地號土地上巡視，
      看見隔壁土地有挖土機在施工，施工地點緊臨甲○○、乙
      ○○土地的後面等語（見偵卷 8頁）。惟查：被告所有坐
      落臺南縣歸仁鄉○○○段697之5地號土地，與甲○○所有
      之大苓段13之4地號、乙○○所有之大苓段13之5地號土地
      及證人許忠銘所有之大苓段 13之1地號土地，外觀上為間
      隔有一條溪流，該溪流時而變動，實際上係間隔國有未登
      錄地暫編地號9021、9021之1、9022及9022之1，上開溪流
      則流經其中，有臺南縣歸仁地政事務所土地複丈圖在卷可
      按（見原審卷37頁），從而告訴人甲○○、乙○○及證人
      許忠銘所有之大苓段13之4、13之5、 13之1地號土地，並
      未與被告所有之深坑子段697之5地號土地相鄰，則證人許
      忠銘所謂「施工地點緊臨甲○○、乙○○土地後面」之位
      置，究係告訴人等所有之13之4、13之5地號土地，抑或其
      與被告土地中間之上開未登錄地則尚有未明，是證人許忠
      銘之上開證詞，亦無法為被告不利之認定。
    5.又證人即承攬整地事務之挖土機司機藍聰榮於本院結證稱
      ：被告有告知鑑界後之界址，並交代在界址內施工，他是
      在被告自己比較南邊的土地挖土，去填被告所有比較北邊
      的土地，沒有挖到警卷第18頁編號一照片所示凹陷的地方
      ，也沒有挖警卷第19頁編號二照片所示該處竹筍叢，因為
      有一支界椿插在該處竹叢中，如果要挖整區竹叢都會傾倒
      ，所以並沒有挖，但是在現場已經有幾個竹筍叢倒了，直
      接橫躺在河川上，如果沒拿走，會影響河川主流，所以他
      就把已經倒掉的竹叢拿掉等語（見原審卷85、86、88頁）
      ，輔以證人即被告申請鑑界時之臺南縣歸仁地政事務所測
      量員陳志郎於原審亦結證稱：如果依照他第一次鑑界的界
      址施工，應該不會去侵害到告訴人之土地等語（見原審卷
      94頁），足以證明被告「整地前已先經鑑界，沒有越界採
      土及毀損告訴人甲○○所有之竹筍叢」之所辯為真實，被
      告整地前既先經鑑界且交代挖土機司機在界限內整地，則
      縱使鑑界有錯誤，被告並無越界挖土即無竊盜罪之意圖不
      法所有的主觀犯意，亦無毀損他人之物的毀損犯意，應堪
      認定。又告訴人甲○○所指之竹筍叢係因其他原因傾倒在
      該處，並非被告僱用之挖土機施工時使之傾倒或毀壞。是
      則證人即告訴人甲○○、乙○○及證人許忠銘之前揭證述
      ，除足以證明被告確有於上開溪流附近整地外，其餘渠等
      所證述之情節，是否確與事實相符，而無瑕疵可指，即有
      可疑，尚難遽為不利於被告之認定。
    6.檢察官另提出之臺南縣歸仁地政事務所土地複丈成果圖（
      見調偵卷12頁），雖有標示被告盜挖之面積，但此係告訴
      人等所指稱，如前所述，無法逕採為被告不利之證據；又
      照片13張（見警卷18至24頁），亦僅證明上開溪流兩側之
      土地現況，及被告土地上確有整地之情形，惟尚無法據此
      推論被告有何挖取告訴人所有之土地內之土方之情，亦難
      憑此即為被告不利之認定。
    7.綜上所述，本件告訴人甲○○、乙○○及證人許忠銘之指
      證，既有前揭所指之可疑情形，即難單憑渠等有瑕疵之證
      述，即為被告有罪之證明，則依檢察官所舉之上開證據，
      尚未舉證明確而達令人信實無疑之程度，既無積極證據足
      以證明被告有何公訴意旨所指之犯行，自應為無罪之諭知
      。
（四）原審因以不能證明被告犯罪，而為被告無罪之判決，於法
      核無違誤。檢察官仍執前詞提起本件上訴，為無理由，應
      予駁回。
四、適用法條刑事訴訟法第368條。
本案經檢察官吳忠賢到庭執行職務。
中　　華　　民　　國　　96　　年　　6 　　月　　13　　日
                  刑事第三庭    審判長法　官  陳義仲
                                      法　官  宋明蒼
                                      法　官  蔡勝雄
以上正本證明與原本無異。
不得上訴。
　　　　　　　　　　　　　　　　　　　書記官  汪姿秀
中　　華　　民　　國　　96　　年　　6 　　月　　14　　日
